【裁判字號】    95,易,1231
【裁判日期】    951107
【裁判案由】    傷害等
【裁判全文】
臺灣桃園地方法院刑事判決              95年度易字第1231號
公  訴  人  台灣桃園地方法院檢察署檢察官
被      告  乙○○
上列被告因傷害等案件，經檢察官提起公訴（95年度偵字第1121
2 號），本院判決如下：
    主  文
乙○○以強暴妨害人行使權利，處拘役伍拾日，如易科罰金，以
銀元參佰元即新臺幣玖佰元折算壹日；又傷害人之身體，處拘役
伍拾日，如易科罰金，以銀元參佰元即新臺幣玖佰元折算壹日。
應執行拘役玖拾日，如易科罰金，以銀元參佰元即新臺幣玖佰元
折算壹日。
    事  實
一、乙○○與丙○○前為男女朋友，並曾共同居住，彼此間具有
    家庭暴力防治法第3 條第2 款規定之家庭成員關係。然乙○
    ○因不滿女友丙○○要求分手，遂於民國95年4 月14日凌晨
    5 時30分許，駕車前往丙○○位於桃園縣桃園市○○街90巷
    6 號之住所外等候，以俾與丙○○談論分手事宜，俟見丙○
    ○出門騎乘機車時，即駕車尾隨在後，迨丙○○騎乘機車行
    經桃園市○○路與龍安街口等待綠燈時，乙○○竟基於妨害
    丙○○行使權利之犯意，先將其車輛停放路邊，並下車趨近
    丙○○，而趁戴女不注意之際迅速自丙○○右後方強取機車
    鑰匙並將引擎熄火，以此強暴方式，妨害丙○○離去之權利
    。丙○○見機車鑰匙被乙○○強行取走，為應付乙○○，遂
    表示同意找個地方談一談而搭載乙○○，迨行經桃園市○○
    路941 號處時，丙○○見人潮漸多且旁有商家，旋表示不願
    與乙○○討論2 人事宜，並向乙○○表示如再騷擾將就近前
    往桃園縣政府警察局桃園分局龍安派出所報案，乙○○心生
    不滿，復基於傷害之犯意，徒手毆打丙○○右眼，致丙○○
    跌到頭部撞到地上，因而受有頭部外傷合併右眼結膜下出血
    之傷害。
二、案經丙○○訴由桃園縣政府警察局桃園分局報請臺灣桃園地
    方法院檢察署檢察官偵查起訴。
    理  由
一、按最高法院93年度台上字第3533號判決要旨：刑事訴訟法第
    159 條第1 項雖規定，被告以外之人於審判外之言詞或書面
    陳述，除法律有規定外，不得作為證據。惟同法第159 條之
    5 第2 項已規定，當事人、代理人或辯護人於法院調查證據
    時，知有第159 條第1 項不得為證據之情形，而未於言詞辯
    論終結前聲明異議者，視為有前項之同意（指同條第1 項之
    同意作為證據）。此乃第159 條第1 項所容許，得作為證據
    之例外規定之一。經查被告、檢察官於言詞辯論終結前，均
    未就所調查之證據主張有刑事訴訟法第159 條第1 項不得為
    證據之情形，是參照上開最高法院判決要旨，本案經調查之
    證據均有證據能力，合先敘明。
二、訊據被告乙○○固供承於95年4 月14日凌晨5 時30分許，在
    告訴人丙○○住處附近的龍安國小算等告訴人，後來告訴人
    下來騎機車，騎到桃園市○○路、龍安街口等綠燈時，伊即
    將車停好，並下車走過去要求告訴人找個地方談分手事宜等
    語，惟矢口否認有何妨害他人行使權利、傷害之犯行，辯稱
    ：伊當時是請告訴人上伊車，要找個地方談一談，告訴人不
    願意，反要伊搭其機車，伊便坐到後座，後來伊發現告訴人
    要前往其弟弟處，伊就搖晃機車，告訴人始停下來，並與伊
    發生爭執、拉扯，結果告訴人就叫搶奪、搶奪，並且眼睛不
    小心碰到機車手把才會受傷，伊沒有強取告訴人機車鑰匙，
    沒有毆打告訴人云云。經查，上揭犯罪事實，業據告訴人丙
    ○○於警詢中指訴綦詳（詳偵查卷第10、11頁），並於本院
    審理時證述在卷（詳本院95年10月24日審判筆錄），且有敏
    盛綜合醫院出具之診斷證明書1 份在卷可稽，而被告於本院
    審理時直承：於95年4 月14日之前告訴人都不出面、不接伊
    電話、不理伊等語，可知告訴人既然有意躲避被告，其於桃
    園市○○路、龍安街口等綠燈時，期間至多僅1 、2 分鐘，
    本可虛應被告待綠燈後加速騎車離去，抑或逕行騎車離去，
    當不致自願搭載被告談判，是此尤徵告訴人指述被告趁其不
    注意而強取其機車鑰匙一情，應非虛構。又被告亦不諱言案
    發當日有與告訴人發生拉扯，告訴人有倒地，此與告訴人於
    本院審理時證稱被告出手毆打伊右眼，伊眼冒金星而跌倒等
    語相符，顯見當時被告有與告訴人肢體碰觸之情事，再參諸
    告訴人於遭毆打後，隨即進入開設在該處之早餐店，並向早
    餐店老闆甲○○稱被毆打要報警，而撥打電話報案一節，亦
    據告訴人及證人甲○○於本院審理時證述明確（均詳本院95
    年10月24日審判筆錄），足認告訴人於遭毆打後之第一反應
    即是報警求救，符合事理，佐此亦徵告訴人指稱被告係對之
    毆打等情為真，綜此，堪信被告確有上述犯行，甚為灼然。
    是被告上開所辯，顯係事後卸責之詞，均不足採。本件事證
    明確，被告犯行堪予認定，應依法論科。
三、按被告行為後，刑法於94年2 月1 日修正公布，於95年7 月
    1 日施行。按行為後法律有變更者，適用行為時之法律，但
    行為後之法律有利於行為人者，適用最有利於行為人之法律
    ，現行刑法第2 條第1 項定有明文。刑法第2 條本身雖經修
    正，但刑法第2 條既屬適用法律之準據法，本身尚無比較新
    舊法之問題，應一律適用裁判時之現行刑法第2 條規定以決
    定適用之刑罰法律，核先敘明。又以本次刑法修正之比較新
    舊法，應就罪刑有關之共犯、未遂犯、想像競合犯、牽連犯
    、連續犯、結合犯，以及累犯加重、自首減輕暨其他法定加
    減原因（如身分加減）與加減例等一切情形，綜其全部罪刑
    之結果而為比較（參見最高法院95年度第8 次刑庭會議決議
    ）。經查：
  (1)刑法第277 條第1 項之傷害罪、第304 條第1 項之強制罪，
    法定刑所得選科之罰金分為1000元、300 元以下罰金，據修
    正後刑法施行法增訂第1 條之1 ：「中華民國94年1 月7 日
    刑法修正施行後，刑法分則編所定罰金之貨幣單位為新臺幣
    。94年1 月7 日刑法修正時，刑法分則編未修正之條文定有
    罰金者，自94年1 月7 日刑法修正施行後，就其所定數額提
    高為30倍。但72年6 月26日至94年1 月7 日新增或修正之條
    文，就其所定數額提高為3 倍」及刑法第33條第5 款修正為
    ：「主刑之種類如下：五、罰金：新臺幣1 千元以上，以百
    元計算之」等規定，是依修正後之法律，刑法第277 條第1
    項之傷害罪、第304 條第1 項之強制罪，所得選科之罰金刑
    最高分為新臺幣30000 元、9000元、最低均為新臺幣1000元
    ；然依被告行為時之刑罰法律，即罰金罰鍰提高標準條例第
    1 條前段規定得提高之倍數為2 倍至10倍及刑法第33條第5
    款規定之罰金最低額1 元計算，刑法第277 條第1 項之傷害
    罪、第304 條第1 項之強制罪，所得科罰金刑最高額分為10
    000 、3000元，最低額均為銀元1 元，經依現行法規所定貨
    幣單位折算新臺幣條例第2 條換算為新臺幣，最高額雖與新
    法同（即分為新臺幣30000 元、9000元），然最低額均僅為
    新臺幣3 元。因此，比較上述修正前、後之刑罰法律，自以
    被告行為時之刑法第277 條第1 項之傷害罪、第304 條第1
    項之強制罪，關於選科處罰金刑之法律較有利於被告。
  (2)被告行為時之刑法第41條第1 項有關易科罰金之折算標準已
    於94年2 月2 日修正公布，罰金罰鍰提高標準條例第2 條並
    於95年5 月17日修正刪除，均自95年7 月1 日施行，有關易
    科罰金之折算標準，被告行為時之易科罰金折算標準，修正
    前罰金罰鍰提高標準條例第2 條前段（現已刪除）規定，就
    其原定數額（1 元以上3 元以下）提高為100 倍折算1 日，
    則本件被告行為時之易科罰金折算標準，應以銀元100 元以
    上300 元以下折算1 日，經折算為新臺幣後即以新臺幣300
    元以上900 元以下折算1 日，惟95年7 月1 日施行之刑法第
    41條第1 項前段則規定：「犯最重本刑為5 年以下有期徒刑
    以下之刑之罪，而受6 個月以下有期徒刑或拘役之宣告者，
    得以新臺幣1000元、2000元或3000元折算1 日，易科罰金。
    」，比較修正前後之易科罰金折算標準，以修正施行前之規
    定，較有利於被告，依修正後刑法第2 條第1 項前段之規定
    ，應適用行為時即修正前刑法第41條第1 項前段、修正前罰
    金罰鍰提高標準條例第2 條之規定較有利於被告。
  (3)被告行為時之刑法第51條第6 款原規定：「數罪併罰，分別
    宣告其罪之刑，依左列各款定其應執行者：‧‧‧五、宣告
    多數拘役者，比照前款定其刑期。但不得逾4 個月」，修正
    後改為：「宣告多數拘役者，比照前款定其刑期。但不得逾
    120 日。」，比較新舊法結果，2 者規定適用之結果並無不
    同。
  綜合上述各條文修正前、後之比較，揆諸前揭最高法院決議
  及修正後刑法第2 條第1 項前段、後段規定之「從舊、從輕」
  原則，自應全部適用被告行為時之法律，即修正前刑法之相關
  規定予以論處。
四、查被告乙○○為告訴人丙○○之前男友，2 人並曾共同居住
    ，業據渠2 人於本院審理時陳述在卷，2 人有家庭暴力防治
    法第3 條第2 款所定之家庭成員關係，故被告上揭傷害及以
    強暴妨害人行使權利行為，核屬家庭暴力防治法第2 條第2
    項之家庭暴力罪，惟因家庭暴力防治法之上開條文並無罰則
    規定，是以上揭犯行，僅得依刑法之規定予以論罪科刑，合
    先敘明。是核被告所為，係犯刑法第277 條第1 項之傷害罪
    及同法第304 條第1 項之以強暴妨害人行使權利罪。被告所
    犯上開2 罪間，方法不同，行為互異，所犯又係構成要件不
    同罪名，係分別起意，應分論併罰。爰審酌被告僅因告訴人
    不願與之談論分手事宜，竟強取告訴人之機車鑰匙妨害其離
    去，之後復因告訴人不從而出手毆打，對告訴人所造成之身
    心損害非輕、犯罪手段、素行、犯罪後否認犯行之態度等一
    切情狀，分別量處如主文所示之刑並定其應執行之刑，並均
    依修正前刑法之規定諭知易科罰金之折算標準，以示懲儆。
據上論斷，應依刑事訴訟法第299 條第1 項前段，修正後刑法第
2 條第1 項前段，修正前刑法第277 條第1 項、第304 條第1 項
、第41條第1 項前段、第51條第6 款，罰金罰鍰提高標準條例第
1 條前段，修正前罰金罰鍰提高標準條例第2 條，現行法規所定
貨幣單位折算新臺幣條例第2 條，判決如主文。
本案經檢察官薛植和到庭執行職務。
中    華    民    國    95    年    11     月    7    日
                  刑事第一庭  審判長法  官  曾淑華
                                    法  官  王耀興
                                    法  官  黃梅淑
以上正本證明與原本無異。
如不服本判決，應於判決送達後10日內向本院提出上訴狀（應附
繕本），上訴於臺灣高等法院。
                                    書記官  魏里安
中    華    民    國    95    年    11    月    7     日
附錄本案論罪科刑法條：
中華民國刑法第277 條第1 項規定：
傷害人之身體或健康者，處3 年以下有期徒刑、拘役或1 千元以
下罰金。
中華民國刑法第304 條第1 項規定：
以強暴、脅迫使人行無義務之事或妨害人行使權利者，處 3 年以
下有期徒刑、拘役或3 百元以下罰金。


司法院資訊處製作；財團法人民間司法改革基金會備份。
